臺灣雲林地方法院交通事件裁定　　　　 99年度交聲字第162號
移送機關即
原處分機關　交通部公路總局嘉義區監理所雲林監理站
異　議　人
即受處分人　吳境釧
上列異議人因違反道路交通管理處罰條例案件，對於交通部公路
總局嘉義區監理所雲林監理站所為如附表所示之裁決處分共577
件，聲明異議，本院裁定如下：
    主  文
原處分如附件一編號64、66、68、70至72、75、76、78至82、85
至88、90至100 、111 、114 ，如附件四編號29至31、47、59至
63，如附件五編號25、26、28至30、32、33、35至39、41、45，
如附件六編號17、26、28、30、38、44、75，如附件七編號71至
88、92、93、96、99、102 、104 、106 、108 、110 ，如附件
八編號14、18、25、26、33、34、37至40、43、48、51、62、65
66、70所示之部分，均撤銷。
原處分撤銷部分，吳境釧不罰。
其餘異議均駁回。
    理  由
一、聲明異議意旨略以：異議人即受處分人吳境釧於民國90年間
    ，以分期付款方式向匯聯汽車股份有限公司（下稱匯聯汽車
    公司）購買車牌號碼8Q-5560 號自用小客車（下稱8Q-5560
    號車），後因經商失敗，將該車輛典當予元大當舖，卻無力
    贖回，乃由匯聯汽車公司之員工張懷民名義向元大當舖贖回
    本案車輛，並與異議人約定先交由張懷民無償使用3 年，再
    依原買賣價金向張懷民買回，交由匯聯汽車公司拍賣，然張
    懷民未依約履行。嗣本案車輛於94年間因使用他車車牌之違
    規事項，異議人向本院聲明異議，經本院以94年度交聲字第
    235 號裁定認定本案車輛違規時係由張懷民使用在案，再由
    交通部公路總局嘉義區監理所雲林監理站（下稱原處分機關
    ）發函張懷民，應繳送本案車輛車牌與行車執照並辦理吊銷
    事宜。惟迄今本案車輛已有688 件違規事件，異議人均未收
    受其中如附表編號一至八所示共577 件違規事件之舉發違反
    道路交通管理事件通知單及原處分機關裁決書8 份（含裁決
    處分共577 件），且本案車輛之實際使用人為張懷民，是上
    開裁決書所載本案違規事件與事實不符，爰就如附表編號一
    至八所示共577 件裁決處分聲明異議，並請求裁定繳回8Q-5
    560 號車之車牌等語。
二、原處分撤銷，異議人不罰部分：
    原處分機關(一)97年7 月30日嘉監雲字第0900000000號裁決書
    （詳如附表編號一）如附件一編號64、66、68、70至72、75
    、76、78至82、85至88、90至100 、111 、114 ；(二)98年1
    月10日嘉監雲字第0900000000號裁決書（詳如附表編號四）
    如附件四編號29至31、47、59至63；(三)98年4 月9 日嘉監雲
    字第0900000000號裁決書（詳如附表編號五）如附件五編號
    25、26、28至30、32、33、35至39、41、45；(四)98年7 月16
    日嘉監雲字第0900000000號裁決書（詳如附表編號六）如附
    件六編號17、26、28、30、38、44、75；(五)99年3 月11日嘉
    監雲字第0900000000號裁決書（詳如附表編號七）如附件七
    編號71至88、92、93、96、99、102 、104 、106 、108 、
    110 ；(六)99年4 月15日嘉監雲字第0900000000號裁決書（詳
    如附表編號八）如附件八編號14、18、25、26、33、34、37
    至40、43、48、51、62、65、66、70所示共計104 件之交通
    違規事件，經查：
  (一)按處理違反道路交通管理事件，有關文書送達之程序，依行
    政程序法之規定；又送達，於應受送達人之住居所、事務所
    或營業所為之，違反道路交通管理事件統一裁罰基準及處理
    細則第5 條、行政程序法第72條第1 項前段分別定有明文。
    道路交通管理處罰條例第87條第1 項，道路交通案件處理辦
    法第18條前段分別定有明文。又按逕行舉發，應按已查明之
    資料填註車牌號碼、車輛種類、車主姓名及地址，並於通知
    單上方空白處加註逕行舉發之文字後，由舉發機關送達被通
    知人；逕行舉發者，其應到案之日期距舉發日為30日；違反
    道路交通管理事件行為人，未依規定自動繳納罰鍰，或未依
    規定到案聽候裁決，處罰機關應依基準表於舉發違反道路交
    通管理事件通知單送達且逾越應到案期限60日之3 個月內逕
    行裁決之，違反道路交通管理事件統一裁罰基準及處理細則
    第11條第1 項第4 款、第15條第1 款、第44條第1 項前段分
    別定有明文。依前揭規定，舉發違反道路交通管理事件通知
    單應先由舉發機關送達受處分人，受處分人復未自動繳納罰
    鍰或未到案聽候裁決，處罰機關始得依違反道路交通管理事
    件統一裁罰標準表逕行裁決之，倘舉發違反道路交通管理事
    件通知單未經合法送達受處分人，處罰機關即逕行裁決，其
    裁決程序即非合法，且舉發通知單應依上開法規規定之送達
    方式為送達，始發生舉發之效力。亦即，受處分人自應先受
    「舉發違反道路交通管理事件通知單」之通知，其始知悉應
    到案日期，否則受處分人即無從知悉應到案日期，主管機關
    未經合法送達而逕行裁決，其裁決程序即屬不適法，有臺灣
    高等法院高雄分院96年度交抗字第18號裁定意旨可資參照。
    查本件此部分共104 件之交通違規事件，係由上開附件編號
    所示之舉發單位逕行舉發（詳如附件一、四至八），而依據
    卷附原處分機關如附表編號一、四至八裁決書所附之違規查
    詢報表（詳如附表編號一、四至八），其狀態係記載「無、
    未達」字樣，經詢問原處分機關人員之結果，該字樣「無」
    係指尚未送達，「未達」係指警方寄送違規單，尚未合法送
    達，有原處分機關違規查詢報表、本院洽辦公務電話記錄單
    在卷可憑，是此部分共104 件交通違規事件之舉發違反道路
    交通事件通知書，均未合法送達。
  (二)按舉發通知單未經合法送達，致受通知人無法得知應到案之
    時間而為陳述意見時，處罰機關既無法由受通知人之抗辯而
    調查違規事實存否時，處罰機關即不能將舉發機關此一送達
    疏失轉化為受處分人被裁處罰鍰高低之審酌事由並逕被推定
    為應受罰之行為人。又按違反本條例之行為，自行為成立之
    日起；行為有連續或繼續之狀態者，自行為終了之日起，逾
    3 個月不得舉發，道路交通管理處罰條例第90條前段定有明
    文。本件異議人既未收受此部分共104 件交通違規事件之舉
    發違反道路交通事件通知單，即無從知悉該通知單所舉發之
    意思表示，亦不可能到案陳述意見或自動逕行繳納罰鍰，自
    難認舉發機關業已完成逕行舉發之程序，原處分機關遽為裁
    決，其裁決程序顯非合法。而異議人縱有舉發機關所認定此
    部分違反道路交通管理處罰條例之行為，自其行為成立之日
    時起算，迄今均已逾3 個月，揆諸前揭逕行舉發之規定，亦
    不得再為舉發。從而，本件就此部分即原處分機關所為如附
    表編號一、編號四至八所示之裁決書6 份（含裁決處分共10
    4 件）之異議為有理由，原處分應予撤銷，另諭知異議人不
    罰。
  (三)至於受處分人提起本件聲明異議，是否已逾聲明異議法定期
    間。按道路交通管理事件統一裁罰基準及處理細則第44條第
    1 項前段規定：「違反道路交通管理事件行為人，未依規定
    自動繳納罰鍰，或未依規定到案聽候裁決，處罰機關應依基
    準表於通知單送達且逾越應到案期限60日之3 個月內，逕行
    裁決之。」本條所定之期間固非裁處權時效之規定，惟處罰
    機關逕行裁決之要件，需以「舉發違反道路交通管理事件通
    知單送達」且係合法送達為前提，否則有違程序正義原則，
    乃屬當然之理。本件此部分交通違規事件之舉發違反道路交
    通管理事件通知單，既未合法送達於受處分人，已如前述，
    原處分機關逕行裁決即有違誤，且因此無聲明異議期間起算
    之問題，自無逾越聲明異議法定期間可言，附此敘明。
三、異議駁回部分：
    原處分機關(一)97年7 月30日嘉監雲字第0900000000號裁決書
    如附表一編號62、63、65、67、69、73、74、77、83、84、
    89、101 至110 、112 、113 、115 至148 ；(二)97年10月24
    日嘉監雲字第0900000000號裁決書如附表二；(三)97年12月16
    日嘉監雲字第0900000000號裁決書如附表三；(四)98年1 月10
    日嘉監雲字第0900000000號裁決書如附表四編號25至28、32
    至46、48至58、64至95；(五)98年4 月9 日嘉監雲字第098100
    1122號裁決書如附表五編號40、42、43、46至78、83、85、
    88、90、91、93、96、98、99、101 、102 、104 、105 、
    110 ；(六)98年7 月16日嘉監雲字第0900000000號裁決書如附
    表六編號16、18至23、25、27、29、31至37、39至43、45至
    74、76至90、93、97、99、110 ；(七)99年3 月11日嘉監雲字
    第0900000000號裁決書如附表七編號89至91、94、95、97、
    98、100 、101 、103 、105 、107 、109 、111 至144 ；
    (八)99年4 月15日嘉監雲字第0900000000號裁決書如附表編號
    6 至13、15至17、19至24、27至32、35、36、41、42、44至
    47、49、50、52至61、63、64、67至69所示共計473 件之交
    通違規事件，經查：
  (一)按受處分人，不服第8 條主管機關所為之處罰，得於接到裁
    決之翌日起20日內，向管轄地方法院聲明異議；交通法庭認
    聲明異議不合法律上之程式或其異議權已喪失者，應以裁定
    駁回之。道路交通管理處罰條例第87條第1 項，道路交通案
    件處理辦法第18條前段分別定有明文。再按處理違反道路交
    通管理事件，有關文書送達之程序，準用行政程序法送達之
    規定，違反道路交通管理事件統一裁罰標準及處理細則第5
    條規定亦有明文。而依據行政程序法第72條第1 項、第73條
    第1 項、第3 項、第74條規定，送達，於應受送達人之住居
    所、事務所或營業所為之；於應送達處所不獲會晤應受送達
    人時，得將文書付與有辨別事理能力之同居人、受僱人或應
    送達處所之接收郵件人員；應受送達人或其同居人、受僱人
    、接收郵件人員無正當理由拒絕收領文書時，得將文書留置
    於應送達處所，以為送達；送達，不能依前2 條規定為之者
    ，得將文書寄存送達地之地方自治或警察機關，並作送達通
    知書2 份，1 份黏貼於應受送達人住居所、事務所、營業所
    或其就業處所門首，另1 份交由鄰居轉交或置於該送達處所
    信箱或其他適當位置，以為送達；前項情形，由郵政機關為
    送達者，得將文書寄存於送達地之郵政機關；寄存機關自收
    受寄存文書之日起，應保存3 個月。又依據民事訴訟法第13
    8 條第2 項之規定，寄存送達自寄存之日起，經10日發生效
    力。而行政程序法雖未如民事訴訟法增設第138 條第2 項，
    然道路交通管理處罰條例第89條前段規定：「法院受理有關
    交通事件，準用刑事訴訟法之規定。」刑事訴訟法第62條復
    規定：「送達文書，除本章有特別規定外，準用民事訴訟法
    之規定。」是交通事件之寄存送達亦應準用民事訴訟法第13
    8 條第2 項規定，認寄存送達自寄存之日起，經10日發生效
    力。至於寄存送達後，應受送達人實際上是否已收受該寄存
    之文書，於寄存送達之效力不生影響。末按，對於當事人之
    送達，若應為送達之處所不明者，行政機關得依申請，准為
    公示送達；有前項所列各款之情形而無人為公示送達之申請
    者，行政機關為避免行政程序遲延，認為有必要時，得依職
    權命為公示送達；公示送達刊登政府公報或新聞紙者，自最
    後刊登之日起，經20日發生效力；書面之行政處分自送達相
    對人起，依送達之內容對其發生效力。行政程序法第78條第
    1 項第1 款、第2 項、第81條前段、第110 條第1 項亦分別
    定有明文。
  (二)此部分交通違規事件之舉發違反道路交通事件通知書已合法
    送達，有卷附原處分機關違規查詢報表，記載係分別依寄存
    送達、公示送達方式為之（詳如附件一至八所示），可資為
    憑，而該報表屬公務員職務上製作之記錄文書，應堪採信，
    合先敘明。
  (三)就上開三、(一)及(三)至(八)所示之交通違規事件，原處分機關所
    為如附表編號一、編號三至八所示之裁決書7 份（含裁決處
    分共412 件），業經原處分機關於附表編號一、三至八所示
    時間寄送至異議人之戶籍地址即雲林縣大埤鄉松竹村松東1
    之4 號（異議人於原處分機關留存之戶籍地址原為雲林縣斗
    南鎮○○街28號3 樓，已於93年9 月16日遷入雲林縣大埤鄉
    松竹村松東1 之4 號，迄今未變更），因未獲會晤應受送達
    人即異議人，亦無受領文書之同居人、受僱人或應送達處所
    接受人員，遂將送達通知書各1 份黏貼於應受送達人住居所
    信箱或其他適當位置，並將裁決書寄存於大埤郵局，以為寄
    存送達等情，有原處分機關送達證書8 紙、個人基本資料查
    詢結果、遷徙記錄資料查詢結果各1 紙在卷可稽。是上開裁
    決書自寄存送達之日起10日即附表編號一、三至八所示之日
    ，已生合法送達效力，並自翌日起算異議期間，加計在途期
    間2 日，異議期間已分於附表編號一、三至八所示之日屆至
    。
  (四)就上開三、(二)所示之交通違規事件，原處分機關所為附表編
    號二所示之裁決書1 份（含裁決處分共61件），亦經原處分
    機關分別於附表編號二所示之時間寄送至異議人上開戶籍地
    址，因受送達人即異議人遷移不明而遭郵政機關退回，嗣由
    原處分機關於97年11月29日將上開裁決書內容刊登公告於民
    眾日報以為公示送達，有原處分機關公文封回執、製作裁決
    書公告清冊及民眾日報97年11月29日影本各1 紙附卷足憑，
    是上開裁決書自刊登之日起20日即附表編號二所示之日（97
    年12月19日）發生送達效力，並自翌日起算異議期間，加計
    在途期間2 日，異議期間已於附表編號二所示之日（98年1
    月10日）屆至。
  (五)綜上，本件就此部分交通違規事件共473 件，如附表所示之
    8 份裁決書（含裁決處分共473 件）既經合法送達，異議人
    遲至99年7 月14日始具狀向原處分機關聲明異議，有聲明異
    議狀上之收文戳章可資為證，是其異議已逾越道路交通管理
    處罰條第87條第1 項所定之20日不變期間，揆諸前揭說明，
    本件就此部分交通違規事件共473 件，其異議自屬不合法，
    且無從補正，應予駁回。
四、至異議人聲請裁定繳回8Q-5560 號車之車牌，非屬本件裁決
    書裁決之內容，自非本件審酌之範圍，附此敘明。
五、依道路交通管理處罰條例第87條第2 項，道路交通事件處理
    辦法第17條、第19條，裁定如主文。
中    華    民    國    100     年    1    月   10    日
                  交通法庭      法  官  陳雅琪
以上正本證明與原本無異。
如不服本裁定，應於裁定送達後5 日內向本院提出抗告狀（須附
繕本）。
                                書記官  顏錦清
中    華    民    國    100     年    1    月   11    日
┌───────────────────────────────────────┐
│附表                                                                          │
├─┬───────┬───────┬───────┬──────┬──────┤
│編│裁決字號      │交通違規事件  │裁決書寄存或公│送達生效日  │異議期滿日  │
│號│              │              │告刊登於新聞日│            │            │
├─┼───────┼───────┼───────┼──────┼──────┤
│一│民國97年7 月30│詳如附件一（即│97年8 月1 日（│97年8 月11日│97年9 月2日 │
│  │日嘉監雲字第09│97 年7月22日違│寄存送達）    │            │            │
│  │00000000號裁決│規查詢報表）共│              │            │            │
│  │書            │87 件 （其中編│              │            │            │
│  │              │號64 、66 、68│              │            │            │
│  │              │、70至72、75、│              │            │            │
│  │              │76、78 至82 、│              │            │            │
│  │              │85至88 、90 至│              │            │            │
│  │              │100 、111 、11│              │            │            │
│  │              │4 共30件之舉發│              │            │            │
│  │              │違反道路交通事│              │            │            │
│  │              │件通知單，未合│              │            │            │
│  │              │法送達。）    │              │            │            │
├─┼───────┼───────┼───────┼──────┼──────┤
│二│民國97年10月24│詳如附件二（即│97年11月29日（│97年12月19日│98年1月10日 │
│  │日嘉監雲字第09│97年10月22日違│公示送達）    │            │            │
│  │00000000號裁決│規查詢報表）共│              │            │            │
│  │書            │61件          │              │            │            │
├─┼───────┼───────┼───────┼──────┼──────┤
│三│民國97年12月16│詳如附件三（即│97年12月19日（│97年12月29日│98年1月20日 │
│  │日嘉監雲字第09│97年12月15日違│寄存送達）    │            │            │
│  │00000000號裁決│規查詢報表）共│              │            │            │
│  │書            │77件          │              │            │            │
├─┼───────┼───────┼───────┼──────┼──────┤
│四│民國98年1 月10│詳如附件四（即│98年1 月14日（│98年1 月24日│98年2月16日 │
│  │日嘉監雲字第09│98年1 月6 日違│寄存送達）    │            │（期間末日為│
│  │00000000號裁決│規查詢報表）共│              │            │休假日延至次│
│  │書            │71件（其中編號│              │            │日）        │
│  │              │29至31、47 、 │              │            │            │
│  │              │59至63共9 件之│              │            │            │
│  │              │舉發違反道路交│              │            │            │
│  │              │通事件通知單，│              │            │            │
│  │              │未合法送達。）│              │            │            │
├─┼───────┼───────┼───────┼──────┼──────┤
│五│民國98年4 月9 │詳如附件五（即│98年4 月15日（│98年4 月25日│98年5月18日 │
│  │日嘉監雲字第09│98年4 月6 日違│寄存送達）    │            │（期間末日為│
│  │00000000號裁決│規查詢報表）共│              │            │休假日延至次│
│  │書            │64件（其中編號│              │            │日）        │
│  │              │25、26、28 至 │              │            │            │
│  │              │30、32、33、35│              │            │            │
│  │              │至39、41、45共│              │            │            │
│  │              │14件之舉發違反│              │            │            │
│  │              │道路交通事件通│              │            │            │
│  │              │知單，未合法送│              │            │            │
│  │              │達。）        │              │            │            │
├─┼───────┼───────┼───────┼──────┼──────┤
│六│民國98年7 月16│詳如附件六（即│98年7 月23日（│98年8 月2日 │98年8 月24日│
│  │日嘉監雲字第09│98年7 月16日違│寄存送達）    │            │            │
│  │00000000號裁決│規查詢報表）共│              │            │            │
│  │書            │78 件 （其中編│              │            │            │
│  │              │號17 、26 、28│              │            │            │
│  │              │、30、38、44、│              │            │            │
│  │              │75共7 件之舉發│              │            │            │
│  │              │違反道路交通事│              │            │            │
│  │              │件通知單，未合│              │            │            │
│  │              │法送達。）    │              │            │            │
├─┼───────┼───────┼───────┼──────┼──────┤
│七│民國99年3 月11│詳如附件七（即│99年3 月16日（│99年3 月26日│99年4 月19日│
│  │日嘉監雲字第09│99年3 月5 日違│寄存送達）    │            │（期間末日為│
│  │00000000號裁決│規查詢報表）共│              │            │休假日延至次│
│  │書            │74件（其中編號│              │            │日）        │
│  │              │71至88、92、93│              │            │            │
│  │              │、96、99、102 │              │            │            │
│  │              │、104 、106 、│              │            │            │
│  │              │108 、110 ，共│              │            │            │
│  │              │27件之舉發違反│              │            │            │
│  │              │道路交通事件通│              │            │            │
│  │              │知單，未合法送│              │            │            │
│  │              │達。）        │              │            │            │
├─┼───────┼───────┼───────┼──────┼──────┤
│八│民國99年4 月15│詳如附件八（即│99年4 月21日（│99年5 月1日 │99年5 月24日│
│  │日嘉監雲字第09│99年4 月14日違│寄存送達）    │            │（期間末日為│
│  │00000000號裁決│規查詢報表）共│              │            │休假日延至次│
│  │書            │65 件 （其中編│              │            │日）        │
│  │              │號14、18、25、│              │            │            │
│  │              │26、33、34、37│              │            │            │
│  │              │至40、43、48、│              │            │            │
│  │              │51、62、65、66│              │            │            │
│  │              │、70共17件之舉│              │            │            │
│  │              │發違反道路交通│              │            │            │
│  │              │事件通知單，未│              │            │            │
│  │              │合法送達。）  │              │            │            │
├─┼───────┼───────┼───────┼──────┼──────┤
│總│              │577件         │              │            │            │
│計│              │              │              │            │            │
└─┴───────┴───────┴───────┴──────┴──────┘